【裁判字號】    92,台上,3625
【裁判日期】    920703
【裁判案由】    公共危險
【裁判全文】
最高法院刑事判決                              九十二年度台上字第三六二五號
    上  訴  人  甲○○
右上訴人因公共危險案件，不服台灣高等法院中華民國九十年二月十四日第二審判決
（九十年度交上訴字第一號，起訴案號：台灣台北地方法院檢察署八十九年度偵字第
四六八０號），提起上訴，本院判決如左：
    主  文
原判決撤銷，發回台灣高等法院。
    理  由
本件原判決認定上訴人甲○○於民國八十九年一月六日晚間九時許，駕駛車牌號碼Ｄ
Ｅ∣八二八九號自用小客車，行經台北市○○○路內側車道欲右轉光復北路時，本應
注意汽車行駛至交岔路口，其行進應遵守燈光號誌之指示，而依當時情形又非不能注
意，竟疏未注意其行進方向之燈光號誌已為圓形紅燈，表示禁止通行不得超越停止線
或進入路口，而闖越紅燈貿然前行，致撞及甫因綠燈起步由魏福泰所駕駛之車牌號碼
ＬＳ∣三一六二號自用小客車，致魏福泰及其右後座乘客魏清和，分別受有左胸挫傷
及右上臂挫傷之傷害（傷害部分未據告訴）。詎上訴人駕駛上開動力交通工具肇事，
致魏福泰、魏清和受傷後，因心中緊張而逕自逃逸，嗣經路旁熱心民眾記下上訴人所
駕汽車之牌照號碼，並告知魏福泰報警查獲等情。因而維持第一審論處上訴人駕駛動
力交通工具肇事，致人死傷而逃逸罪刑之判決，駁回上訴人在第二審之上訴，固非無
見。
惟查：(一)、當事人聲請調查之證據，如與本案之待證事實無關緊要者，事實審法院固
可以裁定駁回，毋庸為無益之調查。若於事實確有重要關係，而又非不易調查或不能
調查者，則為明瞭案情起見，自應依法踐行調查之程序，否則即屬應於審判期日調查
之證據而未予調查之違法。又行為非出於故意或過失者，不罰。過失行為之處罰，以
有特別規定者為限，刑法第十二條定有明文。故刑法第一百八十五條之四駕駛動力交
通工具肇事，致人死傷而逃逸罪，行為人之駕車肇事致人死傷雖非出於故意，但仍須
知悉肇事致人死傷之事實，猶故為逃逸，始足當之。若行為人不知其已肇事並致人死
傷，縱然逃逸，亦與本罪之構成要件不合。上訴人否認有前揭犯行，辯稱：伊當時並
不知道與魏福泰駕駛之自用小客車擦撞，而依證人鄭淵尹於偵查中所供述各情，亦足
以證明其上開所辯確屬事實；又魏清和前揭傷勢亦非本件車禍所致等語，並聲請傳喚
肇事時與其同車之袁道藩、王志偉、鄭淵尹，及為魏清和處理傷勢之國軍松山醫院護
士劉慶琪等人，用以證明其所辯各情屬實（原審卷第二十二頁、第二十四至三十頁）
。而袁道藩、王志偉、鄭淵尹、劉慶琪等人苟到庭證明上訴人辯稱各情屬實，則上訴
人是否有檢察官所指之犯行，即非無疑。上情與上訴人所辯各情是否屬實及有無本件
犯行攸關，則為明瞭案情起見，自應依法踐行調查之程序。原判決對上情未予調查釐
清，復未說明何以不為調查之理由，其查證未盡且理由欠備，遽行判決，尚有未洽。
(二)、依法應於審判期日調查之證據雖已調查，而其內容未明瞭者，即與未經調查無異
，如遽行判決，仍屬應於審判期日調查之證據而未予調查，尚不得遽對被告為有利或
不利之認定。上訴人否認有前揭犯行，辯稱：魏福泰所受之傷非與伊車擦撞所致，而
係機車把手所致等語（原審卷第二十一頁、第二十九頁）。而魏福泰於八十九年一月
七日零時三十分，至國軍松山醫院就診時，固主訴：開車撞車左胸部不適等情（偵查
卷第五十頁），然何以魏福泰之急診病歷現在病史欄又記載：上開傷勢係機車把手所
致（同上卷第四十九頁）？上情與本件事實如何及如何為法律之適用攸關，自應詳予
調查釐清。原審未說明基於何項調查及有何證據，堪認魏福泰前開傷勢非機車把手所
致之理由，遽於理由欄推測說明：致挫傷之原因甚多，遭外部撞擊即能造成，魏福泰
於就診時即已主訴開車撞車左胸部不適，此當為其挫傷之成因，國軍松山醫院病歷記
載傷害為機車把手所致，應屬誤會（原判決第三頁第七至十行）等情，其查證未盡且
理由欠備，率行判決，有欠允當。上訴意旨指摘原判決不當，尚非全無理由，應認有
撤銷發回更審之原因。
據上論結，應依刑事訴訟法第三百九十七條、第四百零一條，判決如主文。
中      華      民      國    九十二    年      七      月      三      日
                              最高法院刑事第三庭
                                  審判長法官  董  明  霈
                                        法官  林  茂  雄
                                        法官  王  居  財
                                        法官  張  祺  祥
                                        法官  石  木  欽
      右正本證明與原本無異
                                              書  記  官
中      華      民      國    九十二    年      七      月      十      日
                                                                        Ｖ


司法院資訊處製作；財團法人民間司法改革基金會備份。
